【裁判字號】    99,上易,174
【裁判日期】    990709
【裁判案由】    侵占
【裁判全文】
臺灣高等法院高雄分院刑事判決         99年度上易字第174號
上  訴  人  臺灣高雄地方法院檢察署檢察官
被      告  甲○○
選任辯護人  林伯祥  律師
            王銘鈺  律師
上列上訴人因被告侵占案件，不服臺灣高雄地方法院98年度易字
第576 號中華民國99年1 月5 日第一審判決（起訴案號：臺灣高
雄地方法院檢察署97年度偵字第13319 號），提起上訴，本院判
決如下：
     主  文
上訴駁回。
     理  由
一、按不服地方法院之第一審判決而上訴者，應向管轄第二審之
    高等法院為之，上訴書狀應敘述具體理由，刑事訴訟法第36
    1 條第1 項、第2 項定有明文。而所謂不服第一審判決之具
    體理由，必係依據卷內既有訴訟資料或提出新事證，指摘或
    表明第一審判決有何採證認事、用法或量刑等足以影響判決
    本旨之不當或違法，而構成應予撤銷之具體事由，始克當之
    （例如：依憑證據法則具體指出所採證據何以不具證據能力
    ，或依憑卷證資料，明確指出所為證據證明力之判斷如何違
    背經驗、論理法則）；倘僅泛言原判決認定事實錯誤、違背
    法令、量刑失之過重或輕縱，而未依上揭意旨指出具體事由
    ，或形式上雖已指出具體事由，然該事由縱使屬實，亦不足
    以認為原判決有何不當或違法者（例如：對不具有調查必要
    性之證據，法院未依聲請調查亦未說明理由，或援用證據不
    當，但除去該證據仍應為同一事實之認定），皆難謂係具體
    理由，俾與第二審上訴制度旨在請求第二審法院撤銷、變更
    第一審不當或違法之判決，以實現個案救濟之立法目的相契
    合，並節制濫行上訴。又第二審法院認為上訴書狀未敘述理
    由或上訴有刑事訴訟法第362 條前段之情形者，應以判決駁
    回之，同法第361 條第2 項、第367 條前段定有明文。是上
    訴書狀全未敘述理由者，應先命補正；已敘述理由但不具體
    者，毋庸命補正，應由第二審法院以判決逕予駁回上訴，未
    依法駁回者，有受理訴訟不當之違法，此有最高法院24年度
    總會決議第93號提案(四)可資參照，及該院所著97年台上字第
    892 號、第3889號判決，足資參考。
二、本件上訴人即檢察官於民國99年1 月20日收受原審送達判決
    後，在上訴期間內向本院提起上訴，上訴理由書意旨略以：
    被告甲○○至今尚未賠償被害人，亦未與其他繼承人間達成
    和解將所侵占土地全數歸還，且矢口否認犯行，顯見惡行非
    輕，原審僅輕判被告有期徒刑6 月，量刑過輕，難認允當等
    語，有檢察官上訴書在卷可稽（見本院卷第4 頁）。惟按關
    於刑之量定之宣告，係實體法上賦予法院得為自由裁量之事
    項，倘其未有逾越法律所規定之範圍，或濫用其權限，即不
    得任意指摘為違法，以為上訴之理由，此有最高法院75年台
    上字第7033號判例足資遵循。
三、經查，被告甲○○因侵占案件，經原審綜以被告之袓父李瑞
    文雖於59年3 月26日將本件15筆土地辦理所有權移轉登記與
    被告名下，惟並非以贈與之性質為移轉，應僅係將該15筆土
    地登記於被告名下，而屬公產性質。從而，被告將登記於其
    名下之土地，以夫妻贈與為原因，接續於95年8 月9 日、8
    月15日、9 月18日移轉與其配偶李陳月嬌名下，主觀上有易
    持有為所有意思之不法意圖，係侵占自己持有他人之物之侵
    占行為。因認本件事證明確，被告犯行堪以認定，而論以刑
    法第335 條第1 項侵占罪。並爰審酌被告明知登記於其名下
    之土地，非其所有而屬公產之性質，應予分配於其他繼承人
    ，竟貪圖一己私念，將其名下之上開15筆土地（面積共計5,
    415 平方公尺）利用夫妻贈與之方式，移轉所有權至其配偶
    名下，並藉此將其中10筆土地出賣予第三人而獲利約新臺幣
    3 、400 萬元（扣除土地增值稅後淨值），實已嚴重損及其
    他繼承人之權益，所為實不足取，惟念其管理上開之土地業
    已多年，與其他繼承人間亦有手足之情，且未曾犯罪受有期
    徒刑以上刑之宣告，有臺灣高等法院被告前案紀錄表在卷可
    稽，及其犯罪動機、目的及所生之危害等一切情狀，判處有
    期徒刑1 年，復依中華民國96年罪犯減刑條例第2 條第1 項
    第3 款規定，減其宣告刑2 分之1 為有期徒刑6 月，又審酌
    其年齡、職業、收入、社會地位等節，再依中華民國九十六
    年罪犯減刑條例第9 條規定，諭知如易科罰金，以新臺幣10
    00元折算1 日。已詳敘所憑之證據與認定之理由，所為論敘
    並均有卷證資料可資覆按，經核並無違背經驗法則或論理法
    則。量刑亦已就被告藉此出賣其中10筆土地獲利所得、損及
    其他繼承人之權益並其品行、犯罪動機、目的及所生之危害
    等情，依刑法第57條規定詳加審酌一切情狀而量刑如上。而
    上開刑之量定，係屬原審得依職權自由裁量之事項，其量刑
    亦在法定刑範圍之內，並未逾越法律規定之法定刑度，自難
    認其量刑有何失當之違誤。
四、從而，檢察官上訴意旨，執原審得依職權自由裁量之事項，
    指摘原審量刑不當云云。經核係未依據卷內既有訴訟資料或
    提出新事實、新證據指出原判決有何不當或違法而為足以影
    響判決本旨，而構成應予撤銷之具體指摘事由（被告已與告
    訴人就土地移轉登記部分達成調解，並撤回本件上訴）。是
    其上訴指稱原審判決違誤，請求撤銷原判決，顯屬未敘述具
    體理由。按之上開規定，檢察官之上訴要屬違背法律上之程
    式，自應由本院依刑事訴訟法第367 條前段、第372 條規定
    ，不經言詞辯論逕行判決如主文。
中    華    民    國    99    年    7     月    9     日
                  刑事第三庭    審判長法  官  莊崑山
                                      法  官  張意聰
                                      法  官  莊松泉
以上正本證明與原本無異。
本件判決不得上訴。
中    華    民    國    99    年    7     月    9     日
                                      書記官  葉淑華

司法院資訊處製作；財團法人民間司法改革基金會備份。
